【裁判字號】    99,台上,3390
【裁判日期】    990603
【裁判案由】    違反槍砲彈藥刀械管制條例
【裁判全文】
最高法院刑事判決            九十九年度台上字第三三九０號
上  訴  人  甲○○
選任辯護人  張智宏律師
上  訴  人  乙○○
選任辯護人  江錫麒律師
上列上訴人等因違反槍砲彈藥刀械管制條例案件，不服台灣高等
法院台中分院中華民國九十七年五月三十日第二審判決（九十七
年度上訴字第四０四號，起訴案號：台灣苗栗地方法院檢察署九
十六年度偵字第一七七九、二０六一、二八一０號），提起上訴
，本院判決如下：
    主  文
上訴駁回。
    理  由
按刑事訴訟法第三百七十七條規定：上訴於第三審法院，非以判
決違背法令為理由，不得為之。是提起第三審上訴，應以原判決
違背法令為理由，係屬法定要件，如果上訴理由書狀並未依據卷
內訴訟資料，具體指摘原判決不適用何種法則或如何適用不當，
或所指摘原判決違法情事，顯與法律規定得為第三審上訴理由之
違法情形，不相適合時，均應認其上訴為違背法律上之程式，予
以駁回。本件原審經審理結果，認為上訴人甲○○、乙○○等人
（下稱上訴人等二人）違反槍砲彈藥刀械管制條例案件之犯行罪
證明確，因認第一審論上訴人等二人以共同未經許可，持有可發
射子彈具有殺傷力之改造槍枝罪，各處有期徒刑參年肆月、參年
捌月，並分別併科罰金新台幣伍萬元、陸萬元；及為罰金易服勞
役折算標準之諭知與相關從刑宣告部分之判決，為無不合，予以
維持，駁回上訴人等二人在第二審之上訴。已詳敘調查、取捨證
據之結果及憑以認定犯罪事實之心證理由。並就上訴人等二人否
認犯行之供詞及其所辯各節認非可採，詳加指駁。甲○○上訴意
旨略以：(一)、甲○○於民國九十六年六月二十六日及九十六年七
月十二日所書寫之自白書，係測謊人員命甲○○將本案經過寫下
來，並擬將此書面內容作為與乙○○對質依據，藉以幫助甲○○
，甲○○當時不知所書寫書面會作為證據，此書面為測謊人員基
於利誘、詐欺方法取得，且未依據刑事訴訟法第九十五條第二、
三款告知權利，屬於惡意所為，依據刑事訴訟法第一百五十八條
之二規定，並無證據能力，原判決認為甲○○所書寫之自白書有
證據能力，且未敘述該自白書與事實相符之理由，有判決不備理
由與適用法令不當之違誤。(二)、內政部警政署刑事警察局（下稱
刑事警察局）鑑定書之鑑定結果第二頁所記載「一、受測人乙○
○於測前會談否認有要甲○○頂替本案槍彈的事及把槍彈放在車
上，經測試結果，呈不實反應。二、受測人甲○○於測前會談稱
確實是乙○○要渠頂替本案槍彈，並否認把槍彈放在車上，經測
試結果，呈不實反應，並於測後會談中經懇談陳述本案的槍彈是
乙○○為了要去勒贖苗栗、竹南鴿會，找渠一起去跟張傳華（綽
號：阿華）談拿槍的事，後來乙○○就把槍拿回來，渠有跟乙○
○講槍要拿下來，不要一直放在車上，詳如九十六年六月二十六
日陳述書所載。」等內容，係依據甲○○陳述書之內容所載，惟
甲○○否認陳述書內容之真實性，此部分為被告以外之人於審判
外之陳述，依據刑事訴訟法第一百五十九條規定無證據能力，原
判決以之作為認定甲○○犯行之證據，有採證與認事用法不當之
違法。(三)、乙○○係為便於外出處理鴿會之事，得隨時取用扣案
槍、彈，方將扣案槍、彈置放於甲○○之車牌號碼2927－HN號自
用小客車，然甲○○於九十六年三月十八日投靠乙○○後，將該
車交乙○○使用，乙○○於九十六年四月十三日駕該車為警查獲
扣案槍、彈，以上事實業經乙○○於警詢及偵查中自白，則該車
借予乙○○使用後，乙○○將扣案槍、彈置於車上，甲○○應無
與乙○○共同管領扣案槍、彈，原審未說明何以不審酌此有利於
甲○○之證據，有判決理由不備之違法。(四)、本件測謊係由台灣
苗栗地方法院檢察署囑託刑事警察局辦理，原審認定係由台灣苗
栗地方法院囑託辦理，認定事實與卷內資料不符，有判決理由矛
盾之違誤。(五)、原審撤銷第一審就甲○○所涉犯恐嚇取財罪部分
，改量處有期徒刑一年六月，並依據中華民國九十六年減刑條例
減其宣告刑二分之一為有期徒刑九月（此部分業經原審以裁定駁
回甲○○所提起之第三審上訴，已確定在案），但所定執行刑為
四年，僅較第一審所定應執行四年六月少六月，所定應執行刑顯
失公允等語。乙○○上訴意旨略稱：甲○○於第一審之供述及羈
押時之自白書內容，均為乙○○所否認，故有傳訊原判決所認提
供槍枝之證人張傳華詰問之必要，並究明甲○○於第一審之供述
以及羈押時之自白書是否真實，原審未准許傳訊張傳華，有刑事
訴訟法第三百七十九條第十款之違法云云。惟查：(一)、採證認事
，乃事實審法院之職權，其對證據證明力之判斷，如未違背經驗
法則或論理法則，復已敘述其憑以判斷之心證理由，即不能任意
指為違法。原判決援引甲○○於第一審時供稱：「（裡面〈指後
述自白書〉記載經過事實是否實在？）實在」、「（提示九十六
年六月二十六日、九十六年七月十二日自白書，你看過之後才簽
名捺印？）對」、「（你在寫前開兩份自白書時，警察有對你刑
求或不法侵害？）沒有」、「（剛才檢察官提示給你的那兩份自
白書，警察在問你的過程或在你寫自白書的時候，有無跟你說，
你依照他們教你的內容去寫？）沒有」、「（警察在上開過程中
，有無跟你說配合他們寫自白書會給你甚麼好處？）沒有」等語
（見第一審卷第一八六至一九０頁），與甲○○於警詢迄至檢察
官向第一審法院聲請羈押時，均稱扣案槍、彈為其所持有，且係
名叫「林玉山」之成年人所交付，於九十六年五月四日檢察官再
度訊問時，始改稱槍、彈為乙○○所有，而其選任辯護人並主動
提出要求測謊，參以甲○○在測謊前既已供出槍、彈非其所有，
則實施測謊鑑定人員自無誘導甲○○之必要，足見甲○○之自白
書，係出於其「任意性」之自白。況經勘驗甲○○於測謊鑑定之
錄影、錄音帶，有關測謊人員詢問甲○○之內容，顯示測謊人員
僅要求甲○○將事情經過寫下來，並無誘導詢問。至甲○○之選
任辯護人雖另以：測謊人員於要求甲○○寫自白書時，並未告知
刑事訴訟法有關之權利告知事項，違反刑事訴訟法第九十五條規
定，該自白書應無證據能力等語，然測謊人員係因甲○○於九十
六年六月二十六日實施測謊鑑定呈現不實反應，並於測後會談中
經懇談後，其陳述本案槍、彈是乙○○為勒贖鴿會，找其一起去
跟「張傳華」談拿槍的事，所以測謊人員即要求甲○○將拿槍過
程寫成自白書等情，業據甲○○於第一審證稱：「（你的自白書
是因為前面測謊的時候不過，警察跟你談之後，你才寫出來？）
對」等語（見第一審卷第一八六頁），並有刑事警察局九十六年
八月一日刑鑑字第0960118890號函在卷可參（見原審卷第五十四
頁），並說明：縱測謊人員於要求甲○○寫自白書前，未告知甲
○○有關刑事訴訟法第九十五條規定之權利告知事項，亦難認測
謊人員係出於惡意所為（亦即該自白書係甲○○與測謊人員閒談
中自己主動陳述事情之經過，測謊人員始要求甲○○寫成書面，
並非故意利用未告知權利事項機會取得甲○○之自白書），則依
刑事訴訟法第一百五十八條之二之規定，該自白書應有證據能力
等論據。所為論斷，核無違反客觀存在之證據法則。甲○○上訴
意旨任意指摘原判決有判決不備理由與適用法令不當之違誤云云
，自非適法之第三審上訴理由。(二)、原判決已說明關於刑事警察
局對甲○○、乙○○實施測謊鑑定，該局九十六年八月一日刑鑑
字第0960118890號鑑定書，包括測謊鑑定資料表一、二，測謊鑑
定說明書一、二，測謊圖譜分析量化表一至四，測謊鑑定人歐陽
泰儒、陳逸明資歷表、受測人測試具結書、測謊圖譜，且鑑定人
歐陽泰儒、陳逸明受有專業之測謊訓練，於實施本件測謊前有蒐
集調查筆錄、偵查卷宗、受測人前科資料表，而實施測謊時環境
良好，有鑑定書、測謊鑑定資料表、測謊鑑定說明書、測謊圖譜
分析量化表、受測人具結書、測謊圖譜，及測謊鑑定人歐陽泰儒
、陳逸明資歷表在卷可參（見原審卷第五四至六一、六四頁），
該鑑定書所附資料詳載鑑定方法及鑑定經過，形式上符合測謊基
本程式要件，自具有證據能力，並詳敘甲○○之自白與事實相符
等由（見原判決第十二頁第二十列）。所為論斷與法並無不合，
亦無上訴意旨所指原判決有採證與認事用法不當之違法情形，就
此指摘，自非上訴第三審之合法理由。(三)、乙○○於警詢及偵查
中否認扣案槍、彈為其所有，辯解不知情，且稱係甲○○所有等
語（見第十五、十六、六二、九八、九九頁），甲○○上訴意旨
謂乙○○於警詢及偵查中自白，係為便於外出處理鴿會之事，得
隨時取用扣案槍、彈，方將扣案槍、彈置放於甲○○之車牌號碼
2927－HN號自小客車等語，並進而謂原判決未說明何以不審酌此
有利於甲○○之證據，有判決理由不備之違法云云，此部分上訴
意旨未依卷內訴訟資料而為指摘，不得據為適法之第三審上訴理
由。(四)、原判決第七頁第一列記載「原審囑託刑事警察局對被告
甲○○、乙○○實施測謊鑑定。」應係「台灣苗栗地方法院檢察
署囑託刑事警察局對被告甲○○、乙○○實施測謊鑑定。」之誤
寫，然尚於判決本旨不生任何影響，自不得執為適法之第三審上
訴理由。(五)、定應執行之刑，係屬事實審法院得依職權自由裁量
之事項，苟於定應執行之刑時，斟酌刑法第五十一條第五款規定
，而未逾越法定範圍，又未濫用其職權，即不得遽指為違法。原
審撤銷第一審就甲○○所涉犯恐嚇取財罪部分（原宣告刑為有期
徒刑一年八月）改量處有期徒刑一年六月，並依據中華民國九十
六年減刑條例減其宣告刑二分之一為有期徒刑九月，且與經原審
上訴駁回之本件違反槍砲彈藥刀械管制條例（第一審宣告之自由
刑為有期徒刑三年四月）部分，就其自由刑部分定應執行有期徒
刑四年，經核與刑法第五十一條第五款規定並無不合，復未濫用
自由裁量權限，甲○○上訴意旨就定應執行刑之輕重而為爭執，
亦不得執為合法之第三審上訴理由。(六)、當事人聲請調查之證據
，事實審認其無調查之必要者，得依刑事訴訟法第一百六十三條
之二第一項規定，以裁定駁回之，或於判決理由予以說明。原判
決就乙○○聲請傳訊張傳華，業於理由內敘明：「本案案發（九
十六年四月三日）迄今，已一年一月餘，被告乙○○均未聲請傳
訊『張傳華』作證，嗣於本院審理時，則先聲請傳訊陳文傑作證
，嗣陳文傑所證顯不足以作為有利於被告之認定，即改稱是否傳
訊『張傳華』，由法院審酌，若被告乙○○確實知悉『張傳華』
之年籍，為何不及早聲請法院傳訊（或謂被告乙○○慮及『張傳
華』不願出庭作證，故未聲請傳訊，但此攸關被告乙○○是否犯
罪之證人，縱考慮其不願出庭作證，亦可聲請法院傳拘）。況參
以被告甲○○要求被告乙○○提供住處，被告乙○○立即應允並
與其同住，被告甲○○感激都已不及，縱如被告甲○○於本院所
供：『我媽媽在看守所有來看我，跟我說陳文傑有來家裡要錢，
我出來之後，就叫我媽媽去找陳文傑，陳文傑就來找我，我就跟
他講，被告乙○○不是有把錢交給你了嗎，至於他說我胡思亂想
咬出被告乙○○這段話不實在』等語，被告甲○○亦不可能因被
告乙○○未將錢代轉給陳文傑，即故意以如此之重罪誣陷被告乙
○○，另參以證人劉俊麟上開於警詢所證，本案事證已臻明確，
本院認無庸再傳訊在苗栗分監執行之『張傳華』。」等旨，所為
論述於證據調查必要性之原則，尚無不合。乙○○上訴意旨漫事
指摘，並非上訴第三審之適法理由。上訴人等二人其餘上訴意旨
或仍持原判決已說明理由而捨棄不採之陳詞辯解，全憑己見，再
為單純之事實上爭執；或就屬於事實審法院採證認事職權之行使
，任意指摘，難認已符合首揭法定之第三審上訴要件。其等上訴
均違背法律上之程式，應予駁回。
據上論結，應依刑事訴訟法第三百九十五條前段，判決如主文。
中    華    民    國  九十九  年    六    月    三    日
                      最高法院刑事第九庭
                          審判長法官  邵  燕  玲
                                法官  李  伯  道
                                法官  孫  增  同
                                法官  李  英  勇
                                法官  施  俊  堯
本件正本證明與原本無異
                                      書  記  官
中    華    民    國  九十九  年    六    月    七    日
                                                      K

司法院資訊處製作；財團法人民間司法改革基金會備份。
